```{r}
bicis <- read.table("hour.csv", header=TRUE, sep=",")
bicis.reducido <- bicis[, c(3:17)]
bicis.reducido$temp <- NULL
mydata <- bicis.reducido
mydata$cnt <-  NULL
mydata$casual <-  NULL
mydata$registered <-  NULL
library(MASS)
```

Como las variables de conteo tienen un rango de valores muy amplio, para poder realizar ciertos estudios sobre el dataset teniendo esta variable como objetivo se decide llevarlas a ser variables nominales.

Para factorizar las variables numéricas se las parte en ciertos intervalos predefinidos.

Como primer medida se utiliza la regla del pulgar que indica que la variable se debe particionar en tantos intervalos como la raiz cuadrada de n, siendo n la cantidad de observaciones.
En este caso n es 17379 y por lo tanto la regla del pulgar arroja el número 93

```{r}
mydata$cnt_itervalos <- as.factor( as.numeric( cut(bicis.reducido$cnt,93)))
mydata.lda <- lda(cnt_itervalos ~ ., data=mydata)
mydata.lda.values <- predict(mydata.lda,mydata[,c(1:11)])
tabla = table(mydata.lda.values$class,mydata$cnt_itervalos)
plot(mydata.lda.values$x[,1],mydata.lda.values$x[,2]) 
text(mydata.lda.values$x[,1],mydata.lda.values$x[,2],mydata$cnt_itervalos,cex=0.7,pos=4,col="red") 
```

Este gráfico es poco interpretable, ya que hay muchos intervalos y muchas observaciones en la variable objetivo.
Podemos evaluar que tan bueno es el resultado consultando a la matriz de confusión y viendo el porcentaje de las observaciones acertadas.
```{r}
sum(diag(tabla))*100/nrow(mydata)
```
Con 93 intervalos, de la regla del pulgar, se aciertan aproximadamente un 15% de los casos.

Se procede a continuación a realizar este mismo procedimiento variando la cantidad de intervalos y discriminando los 3 tipos de conteos de alquileres.
Además para la predicción se realizará Validación Cruzada.
```{r}
vector = c()
vector[1] = 100
vector2 = c()
vector2[1] = 100
vector3 = c()
vector3[1] = 100
j=40
x <- seq(1:j)
for (i in 2:j) {
  mydata$cnt_itervalos <- as.factor( as.numeric( cut(bicis.reducido$cnt,i)))
  mydata.lda.2 <- lda(cnt_itervalos ~ ., data=mydata, CV=TRUE)
  tabla = table(mydata.lda.2$class,mydata$cnt_itervalos)
  vector[i] <- sum(diag(tabla))*100/nrow(mydata)
}

for (i in 2:j) {
  mydata$cnt_itervalos <- as.factor( as.numeric( cut(bicis.reducido$casual,i)))
  mydata.lda.2 <- lda(cnt_itervalos ~ ., data=mydata, CV=TRUE)
  tabla2 = table(mydata.lda.2$class,mydata$cnt_itervalos)
  vector2[i] <- sum(diag(tabla2))*100/nrow(mydata)
}

for (i in 2:j) {
  mydata$cnt_itervalos <- as.factor( as.numeric( cut(bicis.reducido$registered,i)))
  mydata.lda.2 <- lda(cnt_itervalos ~ ., data=mydata, CV=TRUE)
  tabla3 = table(mydata.lda.2$class,mydata$cnt_itervalos)
  vector3[i] <- sum(diag(tabla3))*100/nrow(mydata)
}

plot(x, vector, col = "cyan", pch = 6, xlab = "Cant de factores de variable de alquiler", ylab="Porcentaje de predicción acertada", main="Tasas de acierto en predicción")
lines(x, vector, col = "cyan")
points(x, vector2, col = "green", pch = 10)
lines(x, vector2, col = "green")
points(x, vector3, col = "red", pch = 20)
lines(x, vector3, col = "red")
legend( x="topright", 
        legend=c("Totales","Casuales","Registrados"),
        col=c("cyan","green","red"), lwd=1, lty=c(1,2,3), pch=c(6,10,20), merge=FALSE )
```

Se observa que a medida que la cantidad de intervalos se va incrementando va decreciendo el porcentaje correcto de predicción.
Es de notar que los usuarios casuales tienen un comportamiento mucho mas predecible que el resto.
Para los usuarios registrados o la totalidad de logra 50% o mas acierto cuando la cantidad de intervalos de la variable objetivo se encuentra en un número menor a 10. Mientras que para los usuarios casuales este porcentaje se mantiene para un numero de intervalos menor a 30.